【裁判字號】    99,訴,1647
【裁判日期】    990803
【裁判案由】    毒品危害防制條例
【裁判全文】
臺灣臺中地方法院刑事判決              99年度訴字第1647號
公  訴  人  臺灣臺中地方法院檢察署檢察官
被      告  甲○○  39歲民.
上列被告因違反毒品危害防制條例案件，經檢察官提起公訴（99
年度毒偵字第1502號），嗣因被告就被訴事實為有罪之陳述，經
本院告知簡式審判程序之意旨，並聽取公訴人、被告之意見後，
本院合議庭裁定由受命法官獨任依簡式審判程序審理，判決如下
：
    主    文
甲○○施用第一級毒品，累犯，處有期徒刑拾壹月。
    犯罪事實
一、甲○○前於民國89年間，因施用毒品案件，經依法院裁定送
    觀察、勒戒後，認無繼續施用毒品傾向，於89年11 月22日
    釋放，由臺灣臺中地方法院檢察署檢察官以89年毒偵字第57
    69號案為不起訴處分確定。復於前開觀察、勒戒執行完畢釋
    放後5年內，於94年間，又因施用毒品案件，迭經本院判處
    有期徒刑5月、7月，經合併定應執行有期徒刑11月確定，甫
    於95年9月19日縮短刑期執行完畢。詎猶不知戒除毒癮，復
    基於施用毒品之犯意，於98年10月25日某時，在臺中縣神岡
    鄉境內某處，以針筒注射之方式，施用第一級毒品海洛因1
    次。嗣於98年10月25日16時許，為警在臺中縣神岡鄉○○路
    與大富路口查獲，經採集甲○○尿液送驗後，始查悉上情。
二、案經臺中縣警察局豐原分局移送臺灣臺中地方法院檢察署檢
    察官偵查起訴。
    理    由
一、本件係經被告於準備程序期日為有罪之陳述，而經本院合議
    庭裁定由受命法官獨任以簡式審判程序加以審理，則依據刑
    事訴訟法第273 條之2 、同法第159 條第2 項之規定，不適
    用傳聞法則有關限制證據能力之相關規定；並得依同法第31
    0 條之2 之準用同法第454 條之規定製作略式判決書，依法
    僅需記載犯罪事實、證據名稱及應適用之法條，並得以簡略
    方式為之，如認定之犯罪事實、證據及應適用之法條，與檢
    察官聲請簡易判決處刑書或起訴書之記載相同者，得引用之
    ，合先敘明。
二、訊據被告甲○○對於上開施用第一級毒品海洛因之事實坦承
    不諱，且被告為警查獲後所採集之尿液，經檢驗結果，確呈
    海洛因經水解後之嗎啡陽性反應，此有詮昕科技股份有限公
    司出具之濫用藥物尿液檢驗報告1紙、真實姓名對照表1紙，
    在卷可稽，是被告確實有施用第一級毒品海洛因之犯行，應
    可認定。
三、按施用第一級毒品為犯罪行為，毒品危害防制條例第10條第
    1 項定有處罰明文，故施用第一級毒品者，依前揭規定本應
    科以刑罰，惟基於刑事政策，對合於一定條件之施用者，依
    同條例第20條、第23條之規定，施以觀察、勒戒或強制戒治
    之保安處分。又毒品危害防制條例於92年7月9日修正公布，
    自93年1月9日施行，其中第20條、第23條將施用毒品之刑事
    處遇程序，區分為「初犯」及「5年內再犯」、「5年後再犯
    」。依其立法理由之說明：「初犯」，經觀察、勒戒或強制
    戒治後，應為不起訴處分或不付審理之裁定；經觀察、勒戒
    或強制戒治執行完畢釋放後，「5 年內再犯」者，因其再犯
    率甚高，原實施之觀察、勒戒及強制戒治既已無法收其實效
    ，爰依法追訴或裁定交付審理。至於經觀察、勒戒或強制戒
    治執行完畢釋放後，「5 年後再犯」者，前所實施之觀察、
    勒戒或強制戒治已足以遮斷其施用毒品之毒癮，為期自新及
    協助其斷除毒癮，仍適用「初犯」規定，先經觀察、勒戒或
    強制戒治之程序。從而依修正後之規定，僅限於「初犯」及
    「5年後再犯」2種情形，始應先經觀察、勒戒或強制戒治程
    序。倘被告於5年內已再犯，經依法追訴處罰，縱其第3次（
    或第3次以上)再度施用毒品之時間，在初犯經觀察、勒戒或
    強制戒治執行完畢釋放5年以後，已不合於「5年後再犯」之
    規定，且因已於「5 年內再犯」，顯見其再犯率甚高，原實
    施觀察、勒戒或強制戒治，已無法收其實效，即應依該條例
    第10條處罰。至於第3次（或第3次以上）施用毒品之時間，
    是否宜有期間限制？以多久為適宜？則分屬刑事政策、專門
    醫學之範圍，非審判機關所能決定，有待循立法途徑解決（
    最高法院97年度第5次刑事庭會議、95年度第7次刑事庭會議
    決議參照）。查被告前於89年間，因施用毒品案件，經依法
    院裁定送觀察、勒戒後，認無繼續施用毒品傾向，於89年11
    月22日釋放，由臺灣臺中地方法院檢察署檢察官以89年毒偵
    字第5769號案為不起訴處分確定。復於前開觀察、勒戒執行
    完畢釋放後5年內，於94年間，又因施用毒品案件，迭經本
    院判處有期徒刑5月、7月，經合併定應執行有期徒刑11月確
    定，甫於95年9月19日縮短刑期執行完畢，有臺灣高等法院
    被告前案紀錄表在卷可稽。本件被告施用第一級毒品海洛因
    之犯行，距其上開觀察、勒戒執行完畢釋放之時間雖已逾5
    年，但因其犯毒品危害防制條例第10條之罪，於觀察、勒戒
    執行完畢釋放以後，已於5年內再犯毒品危害防制條例第10
    條之施用毒品罪，並經刑事判決確定，已如前述，是本件施
    用毒品之行為，即與單純之初犯毒品危害防制條例第10條之
    施用毒品罪，經觀察、勒戒執行完畢釋放以後「5年後再犯
    」之情形有別。又被告經觀察、勒戒釋放後，既於5年內再
    施用毒品多次，足見先前所實施之觀察、勒戒尚不足以遮斷
    其施用毒品之毒癮，已無法收其實效，是被告既非於首次觀
    察、勒戒執行完畢後5年內，均無任何施用毒品之犯行，揆
    諸上開最高法院刑事庭會議決議意旨，被告所為本件施用毒
    品犯行，即無現行毒品危害防制條例第20條第3項之適用，
    自毋須依同條第1項、第2項規定施予觀察、勒戒或強制戒治
    之處遇程序，而應逕依毒品危害防制條例第23條第2項規定
    訴追處罰。綜上所述，本件被告施用第一級毒品海洛因之犯
    罪事證已臻明確，其犯行洵堪認定，應依法論罪科刑。
四、查海洛因係毒品危害防制條例第2條第2項第 1款所定之第一
    級毒品，不得非法持有、施用。被告施用海洛因之行為，係
    犯毒品危害防制條例第10條第1項之施用第一級毒品罪。被
    告施用毒品前之持有第一級毒品海洛因之行為，本應論以持
    有第一級毒品罪，惟持有後進而施用，其持有之低度行為應
    為施用之高度行為所吸收，不另論以持有第一級毒品罪責。
    被告曾因施用毒品案件，經本院判處有期徒刑5月、7月，經
    合併定應執行有期徒刑11月確定，甫於95年9月19日縮短刑
    期執行完畢，有臺灣高等法院被告前案紀錄表在卷可稽，其
    於徒刑執行完畢，5年以內故意再犯本件有期徒刑以上之罪
    ，為累犯，應依刑法第47條第1項之規定加重其刑。爰審酌
    被告有多次毒品犯罪前科之品行（參卷附臺灣高等法院被告
    前案紀錄表）、國中畢業之智識程度（見警卷被告警詢筆錄
    受詢問人資料），其因施用毒品，經觀察、勒戒執行完畢後
    ，仍不思戒惕，且無視於毒品對於自身健康之戕害及國家對
    於杜絕毒品犯罪之禁令，再次施用毒品，未見戒除惡習之決
    心，惡性非輕，然念及被告犯後能坦承犯行，態度良好，其
    施用毒品並無危害他人，犯罪手段尚屬平和，暨施用毒品者
    均有相當程度之成癮性及心理依賴，其犯罪心態與一般刑事
    犯罪之本質並不相同，應側重適當之醫學治療及心理矯治為
    宜等一切情狀，量處如主文所示之刑，以示懲儆。
五、據上論斷，應依刑事訴訟法第273條之1第 1項、第299條第1
    項前段，毒品危害防制條例第10條第 1項，刑法第11條前段
    、第47條第1項，判決如主文。
本案經檢察官乙○○到庭執行職務。
中    華    民    國    99    年    8     月    3     日
                  刑事第八庭    法  官  劉國賓
以上正本證明與原本無異。
如不服本判決應於收受判決後10日內向本院提出上訴書狀，並應
敘述具體理由；其未敘述上訴理由者，應於上訴期間屆滿後20日
內向本院補提理由書（均須按他造當事人之人數附繕本）「切勿
逕送上級法院」。
                                書記官  張隆成
中    華    民    國    99    年    8     月    3     日
附錄論罪科刑法條
毒品危害防制條例第10條
施用第一級毒品者，處 6 月以上 5 年以下有期徒刑。
施用第二級毒品者，處 3 年以下有期徒刑。

司法院資訊處製作；財團法人民間司法改革基金會備份。
